【裁判字號】    99,撤緩,25
【裁判日期】    990428
【裁判案由】    聲請撤銷緩刑
【裁判全文】
臺灣苗栗地方法院刑事裁定              99年度撤緩字第25號
聲  請  人  臺灣苗栗地方法院檢察署檢察官
受  刑  人  甲○○
上列聲請人因受刑人犯詐欺案件，聲請撤銷緩刑之宣告（99年度
執聲乙字第238號），本院裁定如下：
    主    文
聲請駁回。
    理  由
一、聲請意旨略稱：受刑人甲○○因犯詐欺案件，經臺灣士林地
    方法院以98年度審簡字第289 號刑事簡易判決（偵查案號：
    臺灣士林地方法院檢察署98年度偵字第4880號）判處有期徒
    刑4 月，減為有期徒刑2 月，緩刑2 年，於民國98年6 月19
    日確定在案；乃於緩刑期前即97年10月26日至97年11月30日
    間更犯偽造文書等案件，經臺灣臺南地方法院於98年9 月22
    日以98年度簡字第2090號刑事簡易判決判處有期徒刑6 月；
    嗣受刑人不服原判決上訴，經臺灣臺南地方法院以98年度簡
    上字第329 號刑事判決駁回受刑人之上訴，於99年3 月15日
    判決確定；核該受刑人所為，已合於刑法第75條之1 第1 項
    第1 款所定得撤銷緩刑宣告之原因，爰依刑事訴訟法第476
    條規定聲請撤銷等語。
二、按刑法第75條之1 第1 項第1 款規定：「受緩刑之宣告而有
    下列情形之一，足認原宣告之緩刑難收其預期效果，而有執
    行刑罰之必要者，得撤銷其宣告：(一)、緩刑前因故意犯他罪
    ，而在緩刑期內受6 月以下有期徒刑、拘役或罰金之宣告確
    定者」。考其立法意旨係以關於緩刑之撤銷，現行法第75條
    第1 項固已設有2 款應撤銷之原因；至得撤銷緩刑之原因，
    則僅於保安處分章內第93條第3 項與撤銷假釋合併加以規定
    ，體例上不相連貫，實用上亦欠彈性，爰參酌德國及奧地利
    現行立法例增訂得撤銷緩刑之原因。其中，現行關於緩刑前
    或緩刑期間故意犯他罪，而在緩刑期內受得易科罰金之有期
    徒刑之宣告者，列為應撤銷緩刑之事由，因認過於嚴苛，而
    排除第75條應撤銷緩刑之事由，移列至得撤銷緩刑事由，俾
    使法官依被告再犯情節，而裁量是否撤銷先前緩刑之宣告。
    其次，如有前開事由，但判決宣告拘役、罰金時，可見行為
    人仍未見悔悟，有列為得撤銷緩刑之事由，以資彈性適用，
    爰於第1 項第1 款、第2 款增定之。且本條採用裁量撤銷主
    義，賦予法院撤銷與否之權限，特於第1 項規定實質要件為
    「足認原宣告之緩刑難收其預期效果，而有執行刑罰之必要
    」，供作審認之標準。亦即於「得」撤銷緩刑之情形，法官
    應依職權本於合目的性之裁量，妥適審酌被告所犯前後數罪
    間，關於法益侵害之性質、再犯之原因、違反法規範之情節
    是否重大、被告主觀犯意所顯現之惡性及其反社會性等情，
    是否已使前案原為促使惡性輕微之被告或偶發犯、初犯改過
    自新而宣告之緩刑，已難收其預期之效果，而確有執行刑罰
    之必要；此與刑法第75條第1 項所定2 款要件有一具備，即
    毋庸再行審酌其他情狀，應逕予撤銷緩刑之情形不同，合先
    敘明。
三、經查：
（一）受刑人因犯詐欺案件（下稱前案），經臺灣士林地方法院
      以98年度審簡字第289 號刑事簡易判決（偵查案號：臺灣
      士林地方法院檢察署98年度偵字第4880號）判處有期徒刑
      4 月，如易科罰金以新臺幣1 千元折算1 日，減為有期徒
      刑2 月，如易科罰金以新臺幣1 千元折算1 日，緩刑2 年
      ，於98年6 月19日確定在案；乃於緩刑期前即97年10月26
      日至97年11月30日間，共犯4 次偽造私文書罪（下稱後案
      ），經臺灣臺南地方法院於98年9 月22日以98年度簡字第
      2090號刑事簡易判決各判處有期徒刑2 月，如易科罰金均
      以新臺幣1 千元折算1 日，應執行有期徒刑6 月；嗣受刑
      人不服原判決上訴，經臺灣臺南地方法院以98年度簡上字
      第329 號刑事判決駁回受刑人之上訴，於99年3 月15日判
      決確定等情，有臺灣高等法院被告前案紀錄表及上開判決
      書各1 份在卷足佐。顯見受刑人緩刑前因故意犯他罪，而
      在緩刑期內受6 月以下有期徒刑之宣告確定，已合於刑法
      第75條之1 第1 項第1 款之撤銷緩刑事由無疑。然刑法緩
      刑制度係為促進惡性輕微之被告或偶發犯、初犯利於改過
      自新而設，且刑法第75條之1 又賦與法院裁量撤銷與否之
      權限，則受刑人雖合於同法條第1 項第1 款之情形，惟是
      否已足認原緩刑之宣告難收其預期效果，而有執行刑罰之
      必要，仍須視情形而定。
（二）本件聲請書僅以受刑人於緩刑期前犯偽造文書等罪，而受
      6 月以下有期徒刑之宣告確定，合於刑法第75條之1 第1
      項第1 款所定得撤銷宣告之原因等語，然對於該受刑人如
      何符合刑法第75條之1 所定「足認原宣告之緩刑難收其預
      期效果，而有執行刑罰之必要」之實質要件，除提出臺灣
      臺南地方法院98年度簡字第2090號刑事簡易判決書及臺灣
      臺南地方法院98年度簡上字第329 號刑事判決書外，並未
      提出其他證據以供證明符合撤銷緩刑之實質要件，其遽以
      聲請撤銷上揭緩刑，自值斟酌。又臺灣士林地方法院98年
      度審簡字第289 號刑事簡易判決並未諭知受刑人於緩刑期
      內付保護管束，故該判決確定後並未執行任何緩刑期內保
      護管束事項，本院自難審酌原緩刑宣告是否足收其預期效
      果。
（三）再者，受刑人所犯前、後2 案雖均為故意犯罪，惟其所犯
      後案之犯罪時間（97年10月26日至97年11月30日間）係在
      前案起訴時間即98年4 月6 日前，足見後案並非於前案偵
      審程序中再犯，亦即受刑人自前案進入偵審程序時起，即
      未再犯罪或對司法機關顯現出藐視之心態，故其惡性及再
      犯性自較於前案偵審程序中再犯者為低，尚不足以證明受
      刑人違反先前以被告「經此教訓後，當知所警惕，而無再
      犯之虞」之預期效果。另參酌受刑人於犯上開詐欺罪行後
      已坦承犯行，並賠償被害人之損失，足見受刑人就其罹犯
      刑章之行為已知悔悟，其主觀顯現之反社會性非重，本院
      實難以受刑人於緩刑期前所為之偽造文書等犯行，即遽認
      已達無從期待其能悔改警惕，而有一再危害社會疑慮之嚴
      重程度。此外，復無其他具體事證足資認定受刑人有何前
      所宣告之緩刑難收預期效果，而有執行刑罰之必要。是聲
      請人執此聲請撤銷受刑人前案之緩刑即非有據，本件聲請
      為無理由，應予駁回。
四、據上論斷，應依刑事訴訟法第220 條，裁定如主文。
中    華    民    國    99    年    4     月    28    日
                  苗栗簡易庭    法  官  周靜妮
以上正本與原本無異。
如不服本裁定應於送達後5 日內向本院提出抗告狀。
                                書記官  巫  穎
中    華    民    國    99    年    4     月    29    日

司法院資訊處製作；財團法人民間司法改革基金會備份。
